臺灣臺北地方法院民事判決
110年度訴字第2563號
原      告  台灣金聯資產管理股份有限公司


法定代理人  施俊吉  
訴訟代理人  張珮𤥓  
            王知新  
被      告  黃明元(即黃奇煌之限定繼承人)


訴訟代理人  施雅芳律師
上列當事人間請求清償借款事件，本院於民國111年1月14日言詞
辯論終結，判決如下：
    主  文
被告應於繼承被繼承人黃奇煌之遺產範圍內給付原告新臺幣壹佰
萬元，及自民國八十八年六月十八日起至清償日止，按週年利率
百分之八點五計算之利息，暨自民國八十八年七月十九日起至清
償日止，其逾期六個月以內者，按上開利率百分之十，超過六個
月者，按上開利率百分之二十計算之違約金。　
訴訟費用由被告於繼承被繼承人黃奇煌之遺產範圍內負擔。 
本判決於原告以新臺幣叁拾叁萬叁仟叁佰叁拾叁元為被告供擔保
後，得假執行。 　　　　
     事實及理由
壹、程序方面
　　按不變更訴訟標的，而補充或更正事實上或法律上之陳述者
    ，非為訴之變更或追加，民事訴訟法第256條定有明文。原
    告原起訴聲明：被告應給付原告新臺幣(下同)100萬元，及
    自民國88年6月18日起至清償日止，按週年利率8.5%計算之
    利息，暨自88年7月19日起至清償日止，其逾期6個月以內者
    ，按上開利率百分之10，超過6個月者，按上開利率百分之2
    0計算之違約金。嗣於110年4月22日具狀變更聲明為:被告應
    在繼承被繼承人黃奇煌限定遺產範圍內給付原告100萬元，
    及自88年6月18日起至清償日止，按週年利率8.5%計算之利
    息，暨自88年7月19日起至清償日止，其逾期6個月以內者，
    按上開利率百分之10，超過6個月者，按上開利率百分之20
    計算之違約金(院卷第35、109頁)，依前揭說明，核屬補充
    或更正事實上或法律上之陳述，自應准許之。另按訴狀送達
    後，原告不得將原訴變更或追加他訴。但擴張或減縮應受判
    決事項之聲明者，不在此限，民事訴訟法第255條第1項第3
    款定有明文。本件原告於上開起訴聲明外增列「願供擔保請
    准宣告假執行」(院卷第35頁），核原告所為應屬擴張應受
    判決事項之聲明，於法應予准許。
貳、實體方面
一、原告起訴主張：台品投資股份有限公司(下稱台品投資公司)
    以黃奇煌、黃明和及黃明國為連帶保證人，於87年12月28日
    向安泰商業銀行股份有限公司（下稱安泰銀行）借款5,000
    萬元，約定借款期間自87年12月28日起至88年6月28日止，
    每月應繳付按週年利率8.5%計算之利息，倘未依約給付本息
    ，除應按上開利率計付遲延利息外，逾期在6個月以內者，
    按原約定借款利率10%，逾期超過6個月部份，按原約定借款
    利率20%計付違約金。詎台品投資公司僅清償本金7,196元即
    未依約履行償還其債務，系爭債務視為全部到期，黃奇煌為
    台品投資公司借款之連帶保證人，應負連帶清償責任，惟其
    歿於91年7月29日，其法定繼承人即被告辦理限定繼承，故
    被告應以因繼承所得遺產為限，就系爭債務負連帶清償責任
    。又安泰銀行於91年9月26日讓與上開債權予原告，並於91
    年11月22日登報公告，為此，爰依債權讓與、消費借貸、連
    帶保證及繼承之法律關係，就系爭債務之一部為請求等語，
    並聲明：㈠被告應在繼承被繼承人黃奇煌限定遺產範圍內給
    付原告100萬元，及自88年6月18日起至清償日止，按週年利
    率8.5%計算之利息，暨自88年7月19日起至清償日止，其逾
    期6個月以內者，按上開利率百分之10，超過6個月者，按上
    開利率百分之20計算之違約金。㈡願供擔保請准宣告假執行
    。
二、被告則以：原告提出之借據不足以證明有交付借款之事實，
    縱有交付借款，借據簽署日為87年12月28日，約定借款期間
    自是日起至88年6月28日止，則系爭本金債權自103年6月29
    日起罹於時效，原告遲至110年3月18日始訴請清償，被告自
    得拒絕給付。又安泰銀行與原告對台品投資公司取得支付命
    令確定裁定之執行名義及後續所為強制執行，難認對黃奇煌
    及其繼承人即被告發生時效中斷效力。再者，本金債權既罹
    於時效，其利息及違約金等從權利隨之消滅，且時效完成前
    已實現利息及違約金亦逾5年時效，被告均無須給付。又被
    告僅繼承黃奇煌之限定遺產即臺中精機上櫃股票，故原告僅
    得以繼承遺產即臺中精機上櫃股票1,134股為請求等語，爰
    聲明：原告之訴駁回。
三、得心證之理由
　㈠按稱消費借貸者，乃契約當事人間本於借貸之意思合致，而
    有移轉金錢或其他代替物之所有權於他方之行為，故當事人
    主張與他方有消費借貸關係存在者，自應就該借貸意思互相
    表示合致及借款業已交付之事實，負有舉證責任（最高法院
    107年度台上字第810號判決參照）。次按，當事人主張有利
    於己之事實者，就其事實有舉證之責任，民事訴訟法第277
    條前段定有明文。又原告對於自己主張之事實已盡證明之責
    後，被告對其主張，如抗辯其不實並提出反對之主張者，則
    被告對其反對之主張，亦應負證明之責，此為舉證責任分擔
    之原則。且原告於起訴原因已有相當之證明，而被告於抗辯
    事實並無確實證明方法，僅以空言爭執者，當然認定其抗辯
    事實之非真正，而應為被告不利益之裁判（最高法院18年上
    字第2855號、第1679號裁判意旨參照）。
　㈡經查，原告主張台品投資公司以黃奇煌、黃明和及黃明國為
    連帶保證人，於87年12月28日向安泰銀行借款5,000萬元，
    借款期間自87年12月28日起至88年6月28日止，而黃奇煌為
    台品投資公司借款之連帶保證人，嗣歿於91年7月29日，其
    法定繼承人即被告有辦理限定繼承；又安泰銀行於91年9月2
    6日讓與上開債權予原告，並於91年11月22日登報公告等節
    ，業經其提出安泰銀行借據、債權讓與聲明書及債權讓與登
    報公告、臺灣臺中地方法院(下稱臺中地院)中華民國109年7
    月15日中院麟家癸91繼901字第1090058624號函、黃奇煌繼
    承系統表、戶籍謄本、安泰銀行帳戶授信明細、股票設質證
    明、安泰銀行法務執行部中華民國110年8月30日(110)安法
    執發字第1107000075號函暨附件為證(院卷第11至21頁、第3
    7頁、第69至73頁、第129至171頁)，且被告就安泰銀行函附
    之存款當期交易明細表、放款當期交易明細表、週轉金放款
    契約、保證書、約定書、增補契約、股票質權設定登記申請
    書及債權讓與證明文件不爭執（院卷第196頁），又上開交
    易明細表確實有撥款之紀錄，堪認台品投資公司以黃奇煌、
    黃明和及黃明國為連帶保證人，於87年12月28日與安泰銀行
    成立借貸契約之合意，安泰銀行並已交付借款5,000萬元與
    借款人等節均為真實。被告抗辯借貸契約不成立云云，並未
    提出確實證明方法，僅空言爭執原告主張之事實非真正，揆
    諸上開說明，自無以為其有利之認定。
　㈢被告固辯稱其被繼承人黃奇煌未於借據上之連帶保證人欄位
    簽名，其毋庸以繼承所得遺產為限，就系爭債務負連帶清償
    責任云云。惟查：
　⒈按私文書經本人或其代理人簽名、蓋章者，推定為真正，民
    事訴訟法第358條定有明文。又用印章代簽名者，其蓋章與
    簽名生同等之效力，民法第3條第2項亦有明文。印章由本人
    或有權使用之人蓋用為常態，由無權使用之人蓋用為變態，
    主張該變態事實之當事人，應負舉證責任。查，借據上之連
    帶保證人欄位業據蓋用被繼承人黃奇煌印文，與被告不爭執
    之週轉金放款契約、保證書、約定書、增補契約、股票質權
    設定登記申請書上印文並無二致（院卷第157、159、165、1
    67、169頁），被告亦未抗辯有偽造印文之事實，足以推認
    借據及放款契約、保證書等文件上所蓋「黃奇煌」之印文係
    本人所為該文書之意思表示，被告對借據係遭偽造未再舉證
    以實其說（院卷第110頁），應認借據等文書上印文皆屬真
    正，上開文書即為真正。
　⒉又按稱保證者，謂當事人約定一方於他方之債務人不履行債
    務時，由其代負履行責任之契約；連帶債務之債權人，得對
    債務人中之一人或數人或其全體，同時或先後請求全部或一
    部之給付；連帶債務未全部履行前，全體債務人仍負連帶責
    任，民法第739條、第273條分別定有明文。而保證債務之所
    謂連帶，係指保證人與主債務人負同一債務，對於債權人各
    負全部給付之責任者而言。故連帶保證與普通保證不同，縱
    使無民法第746條所揭之情形，亦不得主張同法第745條關於
    先訴抗辯之權利。查，黃奇煌為借據之連帶保證人，又其與
    安泰銀行簽立保證書亦載明:「連帶保證人黃奇煌茲向安泰
    銀行保證凡台品投資公司對安泰銀行現在(包括過去已發生
    尚未清償)及將來所負之票據、借款、墊款、保證及其他有
    關債務等，以本金5,000萬元為限額，暨其利息、遲延利息
    、違約金、損害賠償及有關履行上開債務所需之一切費用，
    連帶保證人願與主債務人連帶負全部清償之責。主債務人如
    到期(包括喪失期限利益視為到期在內)不履行債務，一經安
    泰銀行通知，連帶保證人願立即照數清償」（院卷第159頁
    ），足可推認其已審閱瞭解該保證意旨及內容，始同意為台
    品投資公司擔任系爭債務之連帶保證人，有為連帶保證之意
    思甚明，尚不得以借據上連帶保證人欄位非其本人親自簽名
    而脫免保證之責，是被告所辯，無足憑採。
　㈣次按請求權，因15年間不行使而消滅。但法律所定期間較短
    者，依其規定；利息、紅利、租金、贍養費、退職金及其他
    1年或不及1年之定期給付債權，其各期給付請求權，因5年
    間不行使而消滅；消滅時效，自請求權可行使時起算；消滅
    時效，因起訴而中斷；左列事項，與起訴有同一效力：一、
    依督促程序，聲請發支付命令。…五、開始執行行為或聲請
    強制執行；時效中斷者，自中斷之事由終止時，重行起算，
    民法第125條、第126條、第128條前段、第129條第1項第3款
    、第2項第1款、第5款及第137條第1項分別定有明文。而違
    約金之約定，為賠償給付遲延所生之損害，於債務人給付遲
    延時，債權人始得請求，既非定期給付之債務，與民法第12
    6條所規定之性質不同，其時效為15年，而非5年（最高法院
    98年度台上字第911號判決參照）。又向主債務人請求履行
    ，及為其他中斷時效之行為，對於保證人亦生效力，民法第
    747條亦定有明文。此項規定凡保證債務均適用之，連帶保
    證債務不過保證人喪失先訴及檢索抗辯權，仍不失為保證債
    務之一種，自無排斥上開法條適用之理由（最高法院44年台
    上字第1182號裁判參照）。另民法第747條係民法債編就保
    證乙節所設時效中斷效力之特別規定，且保證契約原則上並
    無專屬性，可為繼承之標的，除非當事人另有特約，否則保
    證人死亡，債權人仍可向保證人之繼承人請求履行保證責任
    。至於民法總則編第138條及債編通則第279條時效中斷效力
    僅及於債務人及繼承人之規定，則屬於時效中斷效力之一般
    規定，依特別法優先於普通法之原則，自應優先適用民法第
    747條之規定，故對主債務人中斷時效之效力及於保證人之
    繼承人（臺灣高等法院暨所屬法院103年法律座談會民事類
    提案第4號法律問題研討結果參照)。經查：
  ⒈台品投資公司為系爭債務主債務人，自88年5月間起未按期清
    償，系爭債務視為全部到期，而黃奇煌為台品投資公司借款
    之連帶保證人，就系爭債務應負連帶清償責任，其歿於91年
    7月29日，經法定繼承人即被告辦理限定繼承，而按限定繼
    承之繼承人，仍應繼承被繼承人之債務全額，僅以因繼承所
    得之遺產為限度，負償還責任，即限定繼承人非無債務，僅
    其責任有限而已，是被告本應以繼承所得遺產為限，負連帶
    清償責任。
  ⒉又安泰銀行於88年間對台品投資公司、黃明和及黃明國聲請
    發支付命令，經臺中地院核發88年度促字第48296號支付命
    令，安泰銀行於90年間執該支付命令及確定證明書為執行名
    義，對台品投資公司、黃明和及黃明國強制執行，臺中地院
    於91年11月1日核發90年度執菊字第4868號債權憑證。嗣原
    告於91年10月間受讓上開債權，於96年間聲請強制執行，經
    臺中地院於96年10月16日對黃明和及黃明國發扣薪執行命令
    ，迄今薪資仍在執行中，另臺中地院於105年4月25日、108
    年7月8日及109年7月10日均有實施強制執行行為等節，有臺
    中地院96年10月16日96年執寅字第70177號執行命令、105年
    4月25日105年司執字第42587號債權憑證、臺中地院108年司
    執寅字第76232號及本院109年司執字第72497號繼續執行紀
    錄表及原告帳卡明細資料在卷可稽(院卷第75至98頁、第99
    至101頁），且被告對上開強制執行歷程及文書形式真正不
    爭執(院卷第118、122、195至196頁)，故原告為系爭債權之
    受讓人，就系爭本金、利息及違約金債權之請求權，因對主
    債務人台品投資公司聲請核發支付命令取得執行名義而開始
    強制執行程序而中斷時效，而連帶保證為保證債務之一，自
    無排斥民法第747條規定之適用，業如上述，是對其他債務
    人亦生中斷時效之效力，應及於共同連帶保證人黃奇煌與繼
    承人即被告。
  ⒊是以，黃奇煌於87年12月28日以連帶保證人之身分簽署借據
    ，對系爭借款債務承擔保證責任之日起，本件保證債務即告
    產生，且債權人向主債務人請求履行及強制執行程序所為中
    斷時效之行為，對於保證人亦生效，即便黃奇煌嗣後死亡，
    因保證債務乃屬繼承標的，亦不因死亡事實而消滅，被告既
    為黃奇煌之合法繼承人，系爭債務復為繼承標的之一，則原
    告主張被告應就未清償之連帶保證債務，於繼承黃奇煌之遺
    產範圍內負連帶清償責任，即屬有據，被告辯稱原告之強制
    執行聲請對黃奇煌及繼承人被告不發生時效中斷效力，民法
    第747條之保證人不包括該保證人之繼承人云云，即不足採
    認。
  ⒋從而，系爭債務本金及違約金債權尚未逾15年時效期間，從
    權利之利息債權亦未逾5年時效期間，故被告抗辯系爭本金
    、利息及違約金請求權已罹於時效云云，委無足採。
四、綜上所述，原告依債權讓與、消費借貸、連帶保證及繼承之
    法律關係，請求被告應在繼承被繼承人黃奇煌限定遺產範圍
    內給付原告100萬元，及自88年6月18日起至清償日止，按週
    年利率8.5%計算之利息，暨自88年7月19日起至清償日止，
    其逾期6個月以內者，按上開利率百分之10，超過6個月者，
    按上開利率百分之20計算之違約金為有理由，應予准許。又
    原告陳明願供擔保，聲請宣告假執行，核與民事訴訟法第39
    0條第2項規定並無不合，茲酌定相當擔保金額，予以准許。
五、本件事證已臻明確，兩造其餘攻擊防禦方法及所提證據，經
    本院斟酌後，核與判決結果不生影響，爰不另論述，併此敘
    明。
六、訴訟費用負擔之依據：民事訴訟法第78條。　　　　
中　　華　　民　　國　　111 　 年　　2　　月　　11　　日
                  民事第三庭    法　官　林瑋桓
以上正本係照原本作成。
如對本判決上訴，須於判決送達後二十日內向本院提出上訴狀。
如委任律師提起上訴者，應一併繳納上訴審裁判費。
中　　華　　民　　國　　111 　 年　　2　　月　　11　　日
                                書記官　江慧君